【裁判字號】    89,易緝,19
【裁判日期】    890929
【裁判案由】    偽造文書
【裁判全文】
臺灣基隆地方法院刑事判決                          八十九年度易緝字第一九號
    公  訴  人  臺灣基隆地方法院檢察署檢察官
    被      告  甲○○
右列被告因偽造文書案件，經檢察官提起公訴 (八十八年度偵字第一一二號)，本院
判決如左：
    主  文
甲○○偽造署押，足以生損害於他人，處有期徒刑參月，如易科罰金以參佰元折算壹
日。扣案之周文棟中華民國護照（護照號碼Ｍ00000000）上偽造之「周文棟
」署押壹枚沒收。
    事  實
一、甲○○與綽號「阿雄」之不詳姓名成年男子共同基於冒領中華民國護照之犯意聯
    絡，約定以抵償「阿雄」借與甲○○之新台幣（下同）二萬元債務為代價，於民
    國八十七年八月二十日左右，由綽號「阿雄」者交付不詳男子之照片數張、經不
    詳姓名者換貼上開照片之變造周文棟身分證、周文棟之戶口名簿，而甲○○明知
    上開身分證係經變造之證件，卻於同年八月底或九月初某日，持向台北市○○○
    路百樂旅行社，委託不知情之旅行社職員分別向外交部及香港人民事務處辦理名
    義上為周文棟申請，而實際上係該不詳人士之中華民國護照及台胞證而行使之，
    足以生損害於周文棟及外交部對護照核發管理之正確性，並於該旅行社代辦完畢
    ，甲○○至旅行社領取該不詳人士之中華民國護照後，即於不詳處所，在護照上
    偽簽「周文棟」之姓名，亦足以生損害於周文棟，並持至台北市○○○路○段大
    林旅行社，委託不知情之旅行社職員向加拿大註台北貿易辦事處冒辦名義上為周
    文棟，而實係該不詳人士之加拿大簽證。迨八十七年十月九日十六時許，甲○○
    至上開旅行社領取加拿大簽證及取回護照時，為警查獲。
二、案經內政部警政署航空警察局移送臺灣桃園地方法院檢察署檢察官報請台灣高等
    法院檢察署檢察長核轉台灣基隆地方法院檢察署檢察官偵查起訴。
    理  由
一、訊據被告甲○○，坦承假冒周文棟簽名於護照以辦理加拿大簽證之事實，惟辯稱
    其不知周文棟之身分證係遭變造，亦不知身分證相片內之人並非周文棟本人，護
    照上周文棟之姓名係「阿雄」指示其所簽者等語，惟查卷附被告甲○○經警查獲
    之周文棟身分證，其上之照片，並非周文棟本人，而該身分證（除照片外）原係
    同案被告周文棟係經營地上錢莊之「阿雄」借款時交付與「阿雄」，業經同案被
    告周文棟於本院供明，則上開扣案之周文棟身分證顯係經人換貼照片變造之身分
    證，而被告甲○○辯稱與周文棟素不相識，與周文棟所供相符，惟甲○○於警訊
    中亦供承通常代辦護照等證件之代價不過一、二千元，但「阿雄」卻允給二萬元
    之高額酬勞，且根本未見周文棟本人，甲○○自知應有情弊。況甲○○自承向旅
    行社取得辦畢之中華民國護照後，「阿雄」尚指示其逕簽周文棟之姓名，如果並
    非虛偽，則護照自應交由周文棟本人簽名，何必由甲○○冒名代簽，而甲○○既
    未對「阿雄」有任何質疑，並依言冒簽姓名，其對實情自必瞭然於胸，亳無可疑
    。是上開身分證之變造行為，縱無證據足證被告甲○○亦曾參與，惟甲○○辯稱
    其持上開身分證件委辦護照、台胞證及簽證時，不知其為虛偽等語，則難以採信
    。此外並有變造之周文棟身分證、戶口名簿、冒領之周文棟中華民國護照、台胞
    證、普通護照申請書影本及外交部領事事務局八十九年二月二日領（一）（８９
    ）字第八九○一○○一三二一號函在卷可稽，是被告甲○○之犯罪事證明確，犯
    行可堪認定，應予依法論科。
二、按將有效之國民身分證擅自換貼他人照片，係屬變造關於證明身分之特種文書行
    為，則核被告甲○○以他人變造之不實身分證，持以委託不知情之旅行社冒領護
    照及台胞證所為，係犯刑法第二百十六條、第二百十二條之行使變造之特種文書
    罪，雖被告犯罪後護照條例於八十九年五月十七日修正公布，於同年月二十一日
    施行，其中第二十三條第二項就行使變造身分證以供申請護照，設有處罰規定，
    惟其法定刑較刑法第二百十六條、第二百十二條為重，則依刑法第二條第一項但
    書規定，仍應適用刑法上開規定處罰。又被告於冒領護照後，復冒他人名義簽名
    於護照上，此部分行為係犯刑法第二百十七條第一項之偽造署押罪。且其所犯上
    開罪名並與成年人「阿雄」間有犯意聯絡與行為分擔，應論以共同正犯。其行使
    變造證件部分係利用不知情之旅行社職員犯之，並為間接正犯。至公訴意旨雖認
    被告亦參與上開身分證之變造行為，應另犯刑法第二百十二條之變造特種文書罪
    ，惟本件被告堅稱「阿雄」交付身分證時即換貼上開不詳姓名男子之照片，且亦
    查無證據足以證明被告甲○○就變造身分證部分，亦與「阿雄」間有何犯意聯絡
    ，此部分犯罪事實經核並不能證明，惟起訴書犯罪事實欄既已敘及被告甲○○持
    變造之身分證冒領護照等證件之事實，雖理由欄漏引刑法第二百十六條行使罪之
    法條，惟案件已否起訴，應依起訴書犯罪事實欄之記載為準，自仍應認公訴人已
    就行使行為起訴，而變造之低度行為與行使之高度行為，原具法規競合之吸收關
    係，僅為單純之一罪，被告既已有高度之行使犯行，縱低度之變造行為無法證明
    ，亦無庸另就變造之低度行為為無罪之諭知。又其係行使變造之身分證冒領取得
    護照後，始在業已有效之護照上偽造他人署押，則其所犯偽造署押罪應與行使變
    造特種文書罪間有方法結果之牽連關係，應依刑法第五十五條規定從一重之偽造
    署押罪處斷。爰審酌被告之素行，因貪利一時失慮以致觸法，及其犯罪所生危害
    及犯罪後態度等一切情狀，處如主文所示之刑，並諭知易科罰金之折算標準。扣
    案被告受「阿雄」指示冒領之周文棟中華民國護照及台胞證，雖均非被告所有，
    惟上開護照上被告偽造之周文棟署押（簽名）一枚，應依刑法第二百十九條宣告
    沒收，至於變造之周文棟身分證上所貼不詳姓名男子之照片，亦非被告所有，無
    從宣告沒收，併予敘明。
三、據上論斷，應依刑事訴訟法第二百九十九條第一項前段、刑法第二條第一項但書
    、第二十八條、第二百十六條、第二百十二條、第二百十七條第一項、第二百十
    九條、第五十五條、第四十一條、罰金罰鍰提高標準條例第一條前段、第二條，
    判決如主文。
本案經檢察官周啟勇到庭執行職務。
中    華    民    國      八十九    年    九        月    二十九      日
                                臺灣基隆地方法院刑事第二庭
                                    法  官  黃  麟  倫
右正本證明與原本無異。
對於本件判決如有不服，應於收受送達後十日內，向本院提出上訴書狀，上訴於臺灣
高等法院，並按他造當事人之人數附具繕本。
                                    書記官  李  建  霆
中    華    民    國      八十九    年    九        月    三十        日
附錄本案論罪法條全文
刑法第二百十二條
偽造、變造護照、旅券、免許證、特許證及關於品行、能力、服務或其他相類之證書
、介紹書，足以生損害於公眾或他人者，處一年以下有期徒刑，拘役或三百元以下罰
金。
刑法第二百十六條
行使第二百十條至第二百十五條之文書者，依偽造、變造文書或登載不實事項或使登
載不實事項之規定處斷。
刑法第二百十七條
偽造印章、印文或署押，足以生損害於公眾或他人者，處三年以下有期徒刑。
盜用印章、印文或署押，足以生損害於公眾或他人者，亦同。


司法院資訊處製作；財團法人民間司法改革基金會備份。
